臺灣桃園地方法院刑事判決　　　　　　　 93年度訴字第297號
公　訴　人　臺灣桃園地方法院檢察署檢察官
被　　　告　乙○○　男　52歲.
義務辯護人　何威儀律師
上列被告因詐欺等案件，經檢察官提起公訴（92年度偵緝字第
500 號），本院判決如下︰
    主  文
乙○○意圖為自己不法之所有，以詐術使人將本人之物交付，處
有期徒刑月；又意圖供行使之用，而偽造有價證券，處有期徒
刑年貳月，偽造「鄭新民」名義簽發之本票貳紙（票號：柒伍
柒玖零伍、發票日：民國玖拾壹年柒月玖日、付款日：民國玖拾
壹年柒月拾壹日、金額：新臺幣柒萬零柒佰肆拾元，及票號：
柒伍柒玖零、發票日：民國玖拾壹年柒月玖日、付款日：民國
玖拾壹年柒月貳拾伍日、金額：新臺幣捌萬元），均沒收；又散
布文字，指摘足以毀損他人名譽之事，處有期徒刑貳月；應執行
有期徒刑年陸月，偽造「鄭新民」名義簽發之本票貳紙（票號
：柒伍柒玖零伍、發票日：民國玖拾壹年柒月玖日、付款日：民
國玖拾壹年柒月拾壹日、金額：新臺幣柒萬零柒佰肆拾元，及
票號：柒伍柒玖零、發票日：民國玖拾壹年柒月玖日、付款日
：民國玖拾壹年柒月貳拾伍日、金額：新臺幣捌萬元），均沒收
。
    事  實
一、
  (一)乙○○意圖為自己不法所有，於民國90年4 月11日，向丙○○佯稱：伊係退休警官，有不錯人脈關係，可幫丙○○投資
    臺灣股市獲利等語，致丙○○陷於錯誤而交付新臺幣（下同
    ）150,000 元，雙方並簽訂協議書1 份為憑，惟乙○○於取
    得款項後，並未將之投資於臺灣股票巿場，反供作自己開設
    之公司周轉之用。
  (二)於91年間，乙○○陸續向鄰居甲○○借款多次，合計借款15
    0,740 元，嗣因甲○○向乙○○催討，乙○○乃於91年7 月
    9 日在桃園縣平鎮市○○○街28號8 樓住處，竟意圖供行使
    之用，偽簽鄭新民之名義簽發票號：757905號、發票日：91
    年7 月9 日、付款日：同年7 月31 日 、金額：70,740元，
    及票號：757903號、發票日：91年7 月9 日、付款日：同年
    7 月25日、金額80,000元之本票2 紙，復交付予甲○○以供
    作還款之擔保，惟其時甲○○已先向社區警衛室查詢得乙○○真實姓名，見乙○○堅持以「鄭新民」名義簽發本票，乃
    要求乙○○出示
    ，則涉嫌偽造，並將前揭本票出示予乙○○觀覽，乙○○乃
    伸手抓住上開票號：757903號本票一端，甲○○怕乙○○將
    該本票搶回，乃用力抽回該本票，導致該本票被撕裂。
  (三)其後前開本票到期後乙○○仍未清償，亦不願重新以乙○○
    之名簽發本票，雙方遂因此交惡，乙○○竟基於散布於眾之
    意圖，於91年9 月4 日，在桃園縣平鎮○○○○街26號甲○○所居住之「美麗星城」大樓地下1 樓停車場編號B1-98 號
    車位旁之牆壁上，書寫：0627車主女流氓" 王Ｘ足" 夾帶流
    氓進入本社區，專闖空門、行竊、勒索、恐嚇、行兇，專搞
    仙人跳，請芳鄰留意其偽善之面目等內容文字，以此散布文
    字之方式指摘足以毀損甲○○名譽之事。
二、案經丙○○告訴及甲○○訴由桃園縣政府警察局平鎮分局報
    請臺灣桃園地方法院檢察署檢察官偵查起訴。
    理  由
壹、論罪部分：
一、就被告乙○○被訴詐欺丙○○部分：
    訊據被告乙○○固不否認有向證人丙○○取得現金150,000
    元，且與丙○○簽訂協議書之事實，惟矢口否認有詐欺犯行
    ，辯稱：丙○○係經營地下錢莊，當時係向丙○○借錢云云
    。經查：
  (一)被告乙○○確有向證人丙○○取得現金150,000 元，並與丙○○簽訂協議書，而該協議書內容係由被告所書寫等情，為
    被告所不否認，並經證人丙○○於本院審理時結證屬實，復
    有協議書1 份附卷可稽，此部分之事實自可認定。
  (二)證人丙○○將前開款項交付予被告乃係為投資股票：
  1.證人丙○○於本院審理時證稱：「（90年4 月間交15萬元給
    被告做投資，請詳述情形。）他（指被告）跟我說他是警務
    人員有內線消息，可以報給我賺錢，他一直勸我，求我，我
    才拿出15萬元交給他，我不要參加1 股，只要半股就好，後
    來我沒有拿到半毛錢，他都沒有告訴我他有進場。」、「（
    請你再詳述當時乙○○如何勸你買股票。）他（指被告）說
    他是警務人員，有內線消息，這是投資股票的好時間，保證
    百分之99.9會賺回來，我就說不要1 股，只要半股就好，因
    為我當時沒有很多錢。」、「（你交給乙○○的15萬元是借
    給他嗎？）不是，是投資。乙○○說如果沒有進場他錢會退
    給我。」等語（見本院93年6 月15日審判筆錄第20、23頁）
    ，又卷附協議書第2 條載明：「乙方（指丙○○）出資15萬
    元整，與甲方（指被告）合作投資臺灣股市當日沖銷之運作
    ，由甲方全權負責運作，所得之利潤由甲乙雙方均分。」（
    見91年度偵字第13408 號卷第5 頁），查證人丙○○前開證
    詞既經具結及交互詰問以擔保其真實性及憑信性，且核與卷
    附協議書內容相符，自應可採信。
  2.被告所辯前後不一，即難採信：
    被告於偵查中初供承：「（你有無向林〈指丙○○〉拿30萬
    元？）沒有，只拿15萬元。（有無投資股市？）有，但虧損
    ，我交予1 名朋友『張』幫我投資。」云云（見92年度偵緝
    字第500 號卷第11頁），其後方於偵查及本院審理時改稱：
    伊係向證人丙○○借錢，丙○○係開地下錢莊，協議書係丙○○念給伊寫的云云，並提出照片5 幀為據，惟其前後所供
    不一，即有可疑，而證人丙○○於本院審理時證稱：「（提
    示92年度偵緝字第500 號卷第52頁照片，有何意見？）92年
    8 月15日以後才在中壢市○○路2 之30號作機車租賃買賣。
    之前在中壢市○○路37號作機車的出租及賣花。」、「（你
    是否有在做地下錢莊？）沒有。」、「（被告說協議書是你
    唸給他寫的，有何意見？）我學歷沒有被告高，我沒有玩過
    股票，不可能寫這份協議書。」等語（見本院93年6 月15日
    審判筆錄第24、25頁），參以：衡諸一般經營地下錢莊者，
    多係借款人簽訂本票、借據為憑，要無簽立股市投資協議書
    之必要，且若證人丙○○確係經營錢莊者而欲以投資股市為
    名掩飾，該協議書應會大量印製，應無在個案時方逐字填寫
    之情，況證人丁○○亦另有向證人丙○○借錢之行為，亦未
    簽訂該協議書等情，是被告所辯係向證人丙○○借錢而簽訂
    該協議書，證人丙○○係經營地下錢莊云云，尚非可採。
  (三)被告向證人丙○○收取之款項並未用於投資股市：
    被告固於偵查中曾一度供稱有投資股市而虧損云云，已如前
    述，然嗣後均否認有投資股市乙節，並供稱該款項係用到自
    己做生意的周轉上等語（見92年度偵緝字第500 號卷第48
    、49頁），依卷附協議書第3 條約定：「甲方（指被告）每
    次入場運作之當日上午8 時30分應提前通知乙方（指證人丙○○），並於該日收盤前結算有無虧損及獲利情形提供乙方
    瞭解。」查被告從未通知證人丙○○有進場，業據證人丙○○於本院結證屬實（見本院93年6 月15日審判筆錄第20頁）
    ，且被告復未提出任何有進場投資之憑據，則被告向證人丙○○收取之款項並未用於投資股市，而係用於本身生意周轉
    等情，自可認定。
二、就被告乙○○被訴偽造有價證券部分：
    訊據被告固不否認於上揭時、地以鄭新民名義簽發本票2 紙
    之事實，惟辯稱：當時甲○○找了3 個人押著我，我為了生
    命安全才用鄭新民名義簽發云云。經查：
  (一)被告乙○○於91年7 月9 日在桃園縣平鎮市○○○街28號8
    樓住處以鄭新民之名義簽發前開本票2 紙，為被告所自承，
    並據證人甲○○於本院審理時結證屬實，復有本票2 紙附卷
    可憑，且前開2 紙本票經送請內政部刑事警察局檢驗結果，
    該2 紙本票上之指紋均與被告指紋卡上左拇指指紋相符，有
    該局鑑驗書1 份附卷可稽，是此部分事實自堪認定。
  (二)按刑法上所謂偽造他人名義，即非自己名義製作之意，非謂
    名義人必須確有其人，苟其所偽造者足以使人誤信其為真正
    ，雖該名義人係出虛捏，亦無妨於偽造罪之成立。是被告所
    簽發之名義人「鄭新民」固實際上並無該人而係被告所虛構
    ，仍不得以此解免被告偽造有價證券刑責。
  (三)被告所辯前後不一，自難採信：
  1.就被告簽發前開2 紙本票之緣由，被告於偵查中初供稱：「
    這兩張本票是我開給我妻子，我要還我前妻的，後來本票不
    見了。之後，王〈指甲○○〉帶人來要綁架我，我將其中1
    張撕掉，另1 張被他搶走。當時王住我家，我的本票才因此
    不見。」云云（見92年度偵緝字第500 號卷第12頁），復稱
    ：「是王〈指甲○○〉叫2 個流氓來架著我，逼我寫的。」
    云云（見92年度偵緝字第500 號卷第29頁背面），後稱：「
    （為何會說本票是甲○○偷的？）我本票真的被偷了，不過
    是金額2 張總數15萬元正。」云云（見92年度偵緝字第500
    號卷第38頁），而於本院審理迭稱：該兩張本票是甲○○叫
    流氓強迫伊寫的云云。
  2.就被告以鄭新民名義簽發本票之理由，被告於偵查中原供稱
    ：「（你為何本票上簽鄭新民？）算命師要我改名字。」云
    云（見92年度偵緝字第500 號卷第12頁），後稱：「（為何
    發票人署名鄭新民？）以前我在警局所用的1 個代號，在做
    社調時用的，在外面比較不熟朋友時就用，我的棋友我也表
    示是鄭新民。」云云（見92年度偵緝字第500 號卷第29頁背
    面），復稱：「（你本票為何簽鄭新民？）我是簽給前妻，
    當時我老父生病，有用她一些錢，我是想還給她，我是開玩
    笑的，才在上面蓋指印。」云云（見92年度偵緝字第500 號
    卷第37頁），又稱：「（為何本票你簽發鄭新民而不簽真名
    ？）因她從事色情按摩業，我不想讓她知道我的真名。」云
    云（見92年度偵緝字第500 號卷第44頁），於本院審理時初
    稱：「因為她過去從事酒廊的工作，所以我不敢跟她講我的
    真名，我只跟他說我姓鄭，然後她押著我寫，我才隨便在本
    票上寫1 個名字『鄭新民』。」云云（見本院93年4 月30
    日準備程序筆錄第5 頁），復稱：「那時候流氓押著我的時
    候是我們家的鞋櫃上寫的，後來我發現她從事的並不是很正
    當的行業，所以我們不需要告訴她我們的真實姓名。」云云
    （見本院93年5 月21日準備程序筆錄第4 頁），後稱：「（
    為何另叫鄭新民？）因為甲○○都叫我鄭大哥，因為當初認
    識的時候，她喜歡炫耀，因為她從事護膚工作，我懷疑帶有
    色情，我從警界退下來，我不想讓她知道我的真實姓名，一
    些棋友叫我鄭先生。」、「（為何取一個姓鄭的姓名？）因
    為我太太這邊有一個老鄉親姓鄭，已經過世了，希望我當他
    的兒子，只是沒有實際上去改姓。」（見本院93年7 月20日
    審判筆錄第4 、5 頁），末稱：「（簽本票為何用鄭新民名
    義簽？）因為當時有人押著我，我若寫乙○○她反而會懷疑
    我是亂寫，且她平時叫我鄭大哥，所以我就簽鄭新民，『新
    民』2 字是我為了自身的安全臨時編的。」云云（見本院94
    年4 月14日審判筆錄第5 頁）。
  3.綜觀被告前開供詞，不論就簽發該2 紙本票之緣由及簽署「
    鄭新民」名義之理由，不斷翻異其詞，況前開2 紙本票中有
    1 紙遭撕破，果如被告所稱當時證人甲○○帶流氓逼其簽發
    本票，則被告如何有機會撕破本票？而被告撕破本票後，在
    場流氓何以未強迫其另重新簽發1 紙？是被告所辯，不惟均
    為證人甲○○堅決否認，且前後反覆其詞，並與常情不符，
    自難採信。
三、就被告乙○○被訴誹謗部分：
    訊據被告乙○○固不否認於上揭時、地有書寫：0627車主女
    流氓" 王Ｘ足" 夾帶流氓進入本社區，專闖空門、行竊、勒
    索、恐嚇、行兇，專搞仙人跳，請芳鄰留意其偽善之面目等
    內容之文字，惟矢口否認有加重誹謗犯行，辯稱：伊並未指
    名道姓，且伊所寫的都是事實，伊只是提醒社區住戶要注意
    云云。經查：
  (一)被告於91年9 月4 日有在桃園縣平鎮○○○○街26號甲○○
    所居住之「美麗星城」大樓地下1 樓停車場編號B1-98 號車
    位旁之牆壁上，書寫：0627車主女流氓" 王Ｘ足" 夾帶流氓
    進入本社區，專闖空門、行竊、勒索、恐嚇、行兇，專搞仙
    人跳，請芳鄰留意其偽善之面目等內容之文字之事實，為被
    告所自承，核與證人甲○○於本院審理時證述情節相符，復
    有照片3 幀附卷可證，此部分之事實自堪認定。
  (二)按行為人所指摘或傳述之事是否「足以毀損他人名譽」，應
    就被指述人之個人條件以及指摘或傳述內容，以一般人之社
    會通念為客觀之判斷。如行為人所指摘或傳述之具體事實，
    足以使被指述人受到社會一般人負面的評價判斷，則可認為
    足以損害被指述人之名譽。查被告前開所寫「女流氓... 專
    闖空門、行竊、勒索、恐嚇、行兇、專搞仙人跳」等內容之
    文字，以一般人之社會通念判斷，顯足以使被指述人受到社
    會一般人負面的評價判斷，自足以損害被指述人之名譽。
  (三)被告固辯稱：伊未指名道姓云云，惟按如行為人登載之事件
    ，確係妨害他人名譽信用，並已指明地名、住址、姓氏各項
    ，足以推知其被害者之為何人，均應負刑法上之誹謗罪之責
    任，司法院23年院字第1143號解釋參酌，查證人甲○○當時
    所開車輛之車牌號碼為W2-0627 ，且為淺綠色豐田牌轎車，
    業據證人甲○○於本院審理時證述明確（見本院93年9 月23
    日審判筆錄第12頁），而被告前開書寫內容已載明" 王Ｘ足
    " 、車牌號碼0627、車輛廠牌及顏色等，是該內容雖未具體
    指名道姓，然對象實已可推知，尤其與證人甲○○熟識之親
    友讀之，更無不知之理。是縱被告於前開內容中未寫出證人
    甲○○全部姓名，仍應就其利用文字誹謗證人甲○○名譽之
    行為，擔負刑事上之責任。
  (四)至被告辯稱：伊所寫的都是事實云云，經查：
  1.證人丁○○固於本院審理時證稱：甲○○有開車載流氓到地
    下室，有3 、4 個人拿上面有釘子之棒球棍打伊，造成伊背
    部、兩腋下受傷云云（見本院93年6 月15日審判筆錄第6 頁
    ），惟此為證人甲○○堅決否認，復經本院向敏盛綜合醫院
    龍潭分院函調證人丁○○之病歷資料（證人丁○○稱有至該
    醫院驗傷），證人丁○○於91年8 月31日至該醫院就診時，
    僅於右胸、右膝及右背部等處有1 公分、3 公分及1 公分之
    傷，有卷附敏盛綜合醫院龍潭分院函暨病歷可稽，則若如證
    人丁○○所述有2 人以棍棒毆打、另1 人用手毆打（見本院
    93年6 月15日審判筆錄第10頁），該棍棒上尚有釘子等情形
    ，則其所受傷害應非輕，顯與前開病歷所載不符，參以證人
    丁○○與被告前曾為夫妻關係，是證人丁○○之證詞真實性
    如何，尚非無疑，自難執為有利被告之認定。
  2.此外，被告復未能提出證據以供本院調查，是被告以文字指
    摘證人甲○○有夾帶流氓、專闖空門、行竊、勒索、恐嚇、
    行兇及專搞仙人跳等情，均未能舉證證明其所述真實，自應
    令負刑責。
四、又被告雖聲請傳喚管理員以證明甲○○找流氓毆打丁○○，
    丁○○有向管理員求救，及證明甲○○有綁架伊、強迫伊簽
    本票等情，惟並未提供該管理員之姓名及年籍資料，且被告
    復經本院依職權向民安保全公司函查該公司派駐「美麗星城
    」警衛名單並向被告提示，被告僅表示意見稱：「擅自將停
    車位給甲○○的是李芳林，黃天福他是那邊的保全員。」等
    語（見本院94年4 月14日審判筆錄第4 頁），亦與被告聲請
    傳喚證人之待證事實無涉，是就被告前開聲請，本院自無從
    傳喚。
五、本件事證已明，被告犯行洵堪認定，應依法論科。
六、核被告就事實欄一、(一)所為，係犯刑法第339 條第1 項之詐
    欺取財罪；就事實欄一、(二)所為，係犯刑法第201 條第1 項
    之偽造有價證券罪、同法第339 條第1 項之詐欺取財罪。其
    偽造簽名為偽造有價證券之部分行為，不另論罪。被告行使
    偽造有價證券用以作為借款之擔保，該行為係行使偽造有價
    證券以外之另一行為，其間有方法結果關係，為牽連犯，應
    從一重論以行使偽造有價證券罪（最高法院88年度臺上字第
    2526號判決意旨參照）。至被告此部分之詐欺犯行，係簽發
    前開本票以為作為積欠甲○○借款之擔保，與上開事實欄一
    、(一)之詐欺犯行係向丙○○佯稱投資股市而詐取財物，犯罪
    態樣非一，顯非基於概括犯意，自非屬連續犯，一併敘明。
    又被告偽造有價證券後持以行使，行使偽造有價證券之輕度
    行為應為偽造有價證券之重度行為所吸收，不另論罪；就事
    實欄一、(三)所為，係犯刑法第310 條第2 項之加重誹謗罪。
    被告所犯上開3 罪之犯意個別，行為互殊，應予分論併罰。
    爰審酌被告偽造有價證券之金額、詐欺取得之財物價值、犯
    罪手段、犯罪動機、及矢口否認犯行，毫無悔意之犯後態度
    等一切情狀，分別量處如主文所示之刑，並定其應執行之刑
    。被告偽造鄭新民之名義簽發之本票2 紙（票號：757905
    號、發票日：91年7 月9 日、付款日：同年7 月31日、金額
    ：70,740元，及票號：757903號、發票日：91年7 月9 日、
    付款日：同年7 月25日、金額80,000元），應依刑法第205
    條之規定，不問屬於犯人與否，均併予宣告沒收之。
貳、不另為無罪諭知部分：
一、公訴意旨另以：被告乙○○於91年間，以鄭新民假名，陸續
    向甲○○借款多次，致甲○○陷於錯誤而交付合計150,740
    元。因認被告就此部分亦涉犯刑法第339 條第1 項之詐欺取
    財罪嫌。
二、按犯罪事實應依證據認定之，無證據不得認定其犯罪事實，
    刑事訴訟法第154 條第2 項定有明文。又認定不利於被告之
    事實，須依積極證據，苟積極證據不足為不利於被告事實之
    認定時，即應為有利於被告之認定，更不必有何有利之證據
    ，最高法院30年上字第816 號判例著有明文。
三、本件公訴人認被告涉犯詐欺犯行，無非係以告訴人甲○○之
    指訴為論據。惟告訴人之告訴，係以使被告受刑事訴追為目
    的，是其陳述是否與事實相符，仍應調查其他證據以資審認
    （最高法院52年臺上字第1300號判例意旨參照）。訊據被告
    乙○○固不否認有向告訴人甲○○借款，惟堅決否認有詐欺
    犯行，辯稱：伊沒有用鄭新民名義向甲○○借錢等語，經查
    ：
  (一)就被告係以何名義向告訴人甲○○借款乙節，告訴人甲○○
    固於警詢中指稱：被告平日均以鄭新民自稱，其以母病、父
    喪等各種理由向伊借款多次，總金額150,074 元後來去被告
    家要求其還錢時，才發現其本名為乙○○云云（見91年度偵
    字第18188 號卷第4 頁），於偵查中則稱：被告只說他姓「
    鄭」云云（見91年度偵字第18188 號卷第18頁、92年度偵緝
    字第500 號卷第38頁背面），是被告是否係以「鄭新民」名
    義借告訴人借款，告訴人警詢及偵查中所述並不一致，是公
    訴意旨逕認被告以鄭新民假名借款等情，自尚有未洽。又以
    現今社會人與人交往以綽號互相稱呼者極為普遍，諸如稱呼
    「老王」、「小李」等，未必稱為「老王」者必本姓「王」
    ，而稱為「小李」者必本姓「李」，本即難逕以被告對外自
    稱姓「鄭」即遽認其有詐欺犯行，仍應探究其是否有不法意
    圖、施用手段是否為詐術等，是縱如告訴人甲○○所述被告
    自稱姓「鄭」，亦不得僅以此即遽認被告涉有詐欺犯行。
  (二)就被告積欠告訴人款項之情形，告訴人甲○○於警詢、偵查
    及本院審理時均稱：被告係陸陸續續向伊借錢等語，而被告
    曾清償告訴人5 、6 千元，亦據告訴人甲○○於本院審理時
    證述屬實（見本院93年9 月23日審理筆錄第7 、9 頁），是
    以被告係陸續借款，而其間亦非全然未清償之情，縱被告清
    償金額不高，亦尚難推論被告於借款之初即無清償之意。
  (三)又按一般債權債務關係，不論起因於借貸、買賣、出租、合
    夥、跟會、承攬工程、提供勞務或其他法律行為，性質上均
    屬私法行為；而任何與金錢有關之交易或營利活動，都有正
    常風險，事前選擇交易、借貸對象，預防或避免可能之交易
    損失，是每一個從事交易之現代人應具備之常識；如發生財
    務糾紛，當事人間無法就問題之解決達成協議，正當之處理
    方式應係透過民事程序解決，除債務人之行為確已符合詐欺
    、侵占、背信、偽造文書等罪名之構成要件外，原則上均與
    刑事犯罪行為無關。本件被告向告訴人甲○○借款時，縱未
    表明其本名，惟告訴人甲○○於借款之時，本可藉由核對證
    件等基本方式以確認借款對象，並降低借款風險，自不能以
    被告未告知真實姓名，即遽推認被告有詐欺之犯行。
四、此外，復查無其他積極證據足資證明被告有前開公訴人所指
    詐欺之行為，此部分之犯罪即屬不能證明，惟公訴人所指被
    告詐欺犯行與前揭論罪科刑之犯行部分，有連續犯之裁判上
    1 罪關係，爰不另為無罪之諭知，附此敘明。
據上論斷，應依刑事訴訟法第299 條第1 項前段，刑法第201 條
第1 項、第339 條第1 項、第310 條第2 項、第205 條、第51條
第5 款，罰金罰鍰提高標準條例第1 條前段，判決如主文。
本案經檢察官陳美華到庭執行職務。
中　　華　　民　　國　　94　　年　　4 　　月　　28　　日
                  刑事第二庭審判長法　官　徐培元
                                  法  官  陳心婷
                                  法  官  鄭吉雄
以上正本證明與原本無異。
如不服本判決，應於判決書送達後10日內向本院提出上訴狀（應
附繕本），上訴於臺灣高等法院。
                                  書記官  陳慧玲
中　　華　　民　　國　　94　　年　　4 　　月　　28　　日
附錄法條：
刑法第201 條第1 項
意圖供行使之用，而偽造、變造公債票、公司股票或其他有價證
券者，處三年以上十年以下有期徒刑，得併科三千元以下罰金。
刑法第339 條第1 項
意圖為自己或第三人不法之所有，以詐術使人將本人或第三人之
物交付者，處五年以下有期徒刑、拘役或科或併科一千元以下罰
金。
刑法第310 條第2 項
散布文字、圖畫犯前項之罪者，處二年以下有期徒刑、拘役或一
千元以下罰金。
